【裁判字號】    98,簡上,308
【裁判日期】    980527
【裁判案由】    詐欺
【裁判全文】
臺灣板橋地方法院刑事判決             98年度簡上字第308號
上  訴  人
即  被  告  甲○○
選任辯護人  陳淑貞律師
上列被告因詐欺案件，不服本院97年度簡字第9913號中華民國
97年12月2 日第一審判決（聲請案號：97年度偵字第29606 號）
，提起上訴，本院管轄之第二審合議庭判決如下：
    主  文
上訴駁回。
甲○○緩刑貳年。
    事  實
一、甲○○能預見提供自己帳戶予不認識之他人使用，足供詐欺
    取財之行為人誆使被害人匯入金錢後逕為提領之，致犯罪偵
    查機關無法藉由所使用帳戶追查真正之詐欺行為人，而幫助
    其等詐欺取財之犯罪，竟仍於民國97年8 月25日下午4 時許
    ，在臺北縣板橋市板橋火車站某處，將其所開立之玉山商業
    銀行雙和分行帳戶（帳號：0000000000000號
    ）之存摺與金融卡，交付予真實姓名年籍不詳之成年男子，
    並當場將上開金融卡密碼以電話告知另名真實姓名年籍不詳
    之成年女子，以此方式幫助該二人所屬之詐騙集團成員作為
    詐欺取財犯罪之用，而不違反其本意。嗣該詐騙集團成員均
    基於意圖為自己不法所有之犯意聯絡，先後於97年8 月25日
    下午5 時21分及5 時50分許，分別向丙○○、乙○○訛稱其
    等前向東森購物付款之時誤設定為分期扣款或重複扣款，須
    依指示至自動提款機操作，以取消該設定等語，以此方式施
    用詐術而使乙○○、丙○○二人陷於錯誤，依指示分別匯款
    新臺幣（下同）29,983元與9,998 元至甲○○所有之上開銀
    行帳戶，旋遭提領殆盡。嗣乙○○、丙○○查覺有異報警處
    理，始循線查悉上情。
二、案經臺北縣政府警察局永和分局移送臺灣板橋地方法院檢察
    署檢察官偵查聲請簡易判決處刑。
    理  由
壹、程序方面：
        本件被害人乙○○、丙○○於警詢中所為之供述，係被
    告以外之人於檢察事務官、司法警察官或司法警察調查中所
    為之陳述，依刑事訴訟法第159 條第1 項規定為傳聞證據。
    然被告及辯護人於本院審理程序時同意作為證據，本院審酌
    被害人該項言詞陳述作成時之情況，認為適當，依刑事訴訟
    法第159 條之5 第1 項之規定，得為證據，合先敘明。
貳、實體方面：
一、訊之被告甲○○對於上揭時地將伊所開設之玉山商業銀行雙
    和分行帳戶（帳號：0000000000000號）之存
    摺與金融卡交付他人並告知金融卡密碼之事實，固為坦承不
    諱，惟矢口否認有任何幫助詐欺取財之犯行，辯以伊係東南
    科技大學電子系畢業，系爭帳戶乃伊於97年8 月間至艾迪森
    光電股份有限公司任職業務員之時，為薪資轉帳之用而開立
    ，嗣後未正式就職，直至97年8 月21日於便利商店見有求職
    廣告，乃於同日按其中一則求職廣告所刊電話號碼連絡，接
    聽電話之女子告知求職者需先提供存摺及金融卡以供查詢信
    用狀況，因伊對社會詐欺現象未甚瞭解，為順利求職乃依循
    該名女子之指示，於97年8 月25日下午4 時交付伊所有之上
    開銀行存摺及金融卡予某不詳男子，並透過電話告知該名女
    子金融卡密碼；嗣於97年8 月26日下午2 時許接獲員警電話
    ，始知上開帳戶已遭詐欺集團所利用，隨即於同日下午5 時
    許赴臺北縣政府警察局中和分局報案，伊實亦係本案之受害
    人，且於提供帳戶及金融卡予他人時，主觀上並無法預見該
    他人為詐騙集團且將使用該帳戶施行犯罪行為云云。經查：
  (一)被告於97年8 月25日在臺北縣板橋市板橋火車站某處，將所
    開設玉山商業銀行雙和分行帳戶（帳號：00000000
    00000號）之存摺與金融卡予真實姓名年籍不詳之成年
    男子，並當場將金融卡密碼以電話告知另名真實姓名年籍不
    詳之成年女子；嗣有詐騙集團成員先後於97年8 月25日下午
    5 時50分與下午5 時21分許，分別向被害人乙○○、丙○○
    訛稱其等前向東森購物付款之時誤設定為分期扣款或重複扣
    款，須依指示至自動提款機操作，以取消該設定等語，以此
    方式施用詐術致被害人乙○○、丙○○二人陷於錯誤，依指
    示分別匯款9,998 元、29,983元至被告上開銀行帳戶等情，
    業據被告所是認不諱，核與被害人乙○○、丙○○於警詢時
    所為關於遭詐騙匯款情節之指訴合致，復有玉山商業銀行雙
    和分行帳號：0000000000000號帳戶之存款戶
    約定書、顧客資料表、個人開戶作業檢核表、新開帳戶告知
    書、綜存戶交易資料查詢單及被告所有門號為0000000000之
    通聯紀錄存卷足據，足堪認定為真實。是本件審認之關鍵，
    即在於有無充分之證據，足以認定被告於交付存摺、金融卡
    並告知金融卡密碼予他人之時，主觀上能否預見其帳戶可能
    因此遭他人作為犯罪之用而幫助他人犯罪，且其結果不違反
    其本意之事實。
  (二)按個人之存摺、金融卡及其密碼等物乃重要之金融交易憑據
    ，即便帳戶內之存款不多，若無正當理由或合理之隱情，亦
    無任意交付他人之理。被告雖堅陳係因求職所需而交付上開
    物品，然其對於所稱該召募人員之公司名稱、地址、工作內
    容、地點及薪資等與求職密切相關之重要事項，均毫無所悉
    ，實與事理相悖至鉅。且依一般社會經驗，求職者於應徵工
    作之際，僅需提供雇主基本身份資料及其他學經歷資料，以
    供雇主審酌是否符合其人力需求，則雇主對求職者尚未面試
    以審核基本學歷資料前，即先行進行信用評估，實有違常情
    ，益徵被告所辯難認屬實。再者，金融帳戶僅為個人理財之
    工具，一般民眾皆可以存入最低開戶金額之方式申請之，且
    一人可申請多數之存款帳戶使用，則帳戶內金額僅供證明帳
    戶所有人之財力及一般收支狀況，而所謂信用狀況乃個人債
    務之總體履行能力，非憑帳戶存款資料所得知悉，此亦為眾
    所週知之事實，被告為成年人，並有大專學歷而具相當之智
    識能力，就此自難諉為不知；且金融卡僅得使用於自動付款
    設備，而經由自動付款設備提款、轉帳或其他操作，所得查
    詢者，亦僅為帳戶內剩餘款項，並無信用查核功能，此為社
    會大眾週知之事實，被告既供陳開立有多個帳戶（參偵查卷
    第6 頁），尤難推稱不知金融卡之具備何種功能。是以縱該
    等年籍不詳之人確係以徵信為由要求被告交付其帳戶之存摺
    、金融卡及密碼，被告亦可得悉此不過為搜求他人銀行帳戶
    存摺、金融卡及密碼資以運用之藉詞，而非如其等所言係為
    查核信用之目的。是以被告係在明知該等年籍不詳之人搜羅
    他人銀行帳戶作為資金流通使用之情形下，而仍交付其上開
    帳戶之存摺、金融卡及密碼予他人之事實，亦足認定。
  (三)按金融帳戶為個人理財之工具，申請開設金融帳戶並無任何
    特殊之限制，一般民眾皆可以存入最低開戶金額之方式申請
    之，且一人亦可以在不同之金融機構申請多數之存款帳戶使
    用，此乃眾所週知之事實。則依一般人之社會生活經驗，苟
    見陌生人不以自己名義申請開戶，反而向他人蒐集借用他人
    之銀行帳戶供己使用，衡情當可知悉該搜集帳戶之人係為掩
    飾身分而防止犯罪偵查機關查知提領款項人員之真實身分；
    且此利用他人帳戶作為詐騙之用而使犯罪偵查機關無法藉由
    所使用帳戶追查真正之詐欺行為人之情形，近年來亦屢見不
    鮮，並經治安機關大力宣導提醒民眾勿輕信上當受騙，而為
    社會所週知。尤其被告於97年8 月1 日在玉山商業銀行雙和
    分行開立系爭帳戶之時，尚曾簽署新開帳戶告知書1 紙（參
    偵查卷第21頁），該告知書載明「請勿將帳戶存摺、金融卡
    轉賣或租借予他人使用」等提醒事項，被告亦於告知書上簽
    名以示閱覽，尤堪認其對於將帳戶存摺、金融卡及密碼交付
    他人，可能遭他人於詐欺行為之時誆使被害人匯入金錢後逕
    為提領之，致犯罪偵查機關無法藉由所使用帳戶追查真正之
    詐欺行為人，而幫助該等之人為詐欺取財犯罪乙節，有所認
    識。是以被告提供自己帳戶供他人使用雖非參與詐欺行為之
    犯罪構成要件行為，主觀上雖難遽認就該等詐欺行為具共同
    犯意聯絡，然此項行為客觀上實足以幫助此等詐欺犯罪之可
    能性，被告主觀上難以諉為不知，竟仍決意交予他人使用，
    尤見對此等結果之發生並不違反其本意，而足認其就此幫助
    他人詐欺取財犯行之行為具有不確定故意無訛。
  (四)又被告固曾於97年8 月26日下午5 時許，以系爭帳號遭盜用
    為由向臺北縣政府警察局中和分局中和派出所報案，且於同
    日下午6 時30分在臺北縣政府警察局永和分局製作筆錄，且
    當場由該分局員警撥打被告當初求職時所撥打之電話，此有
    臺北縣政府警察局永和分局98年4 月25日北縣警永刑字第
    0980013009號函在卷可稽；惟被告亦坦認係受銀行及警察局
    通知帳戶遭盜用後，始向警察局報案（參98年5 月15日審理
    筆錄第4 頁），則被告既係於被害人報警處理而經員警通知
    且帳戶遭凍結後，始向警報案，並非於交付銀行存摺、金融
    卡及密碼後立即主動報警處理，自難徒以其於案發後方自行
    報警之情形遽為採信其無幫助犯意之辯解。綜上所述，本件
    事證已臻明確，被告如事實欄所載犯行洵堪認定，應予依法
    論科。
二、核被告甲○○所為，係犯刑法第30條第1 項前段、刑法第
    339 條第1 項之幫助詐欺取財罪。被告以一個幫助詐欺之行
    為，造成數財產法益受侵害之結果，為想像競合犯，應依刑
    法第55條之規定從一重處斷。又被告幫助他人犯罪，應依刑
    法第30條第2 項之規定，按正犯之刑減輕之。原審本於前開
    事實認定及法律適用，以被告犯行明確，並斟酌被告之素行
    、犯罪動機，擅自提供金融帳戶之存摺、金融卡及密碼供他
    人非法使用，非惟幫助詐騙者遂行詐財目的，同時使詐欺者
    得以隱匿其真實身分，減少遭查獲之風險，愈使其肆無忌憚
    ，助長犯罪之猖獗，及其犯後態度等一切情狀，量處有期徒
    刑3 月，並諭知如易科罰金，以新臺幣1,000 元折算1 日之
    折算標準，其認事用法，核無不合，量刑亦屬妥適。被告上
    訴意旨辯陳其主觀上無法預見第三人為詐騙集團且無法預見
    第三人將使用被告所有之銀行存摺、金融卡及密碼施行詐欺
    犯罪，此為上訴理由指摘原審判決違誤而求予撤銷改判，為
    無理由，應予駁回。
三、末查被告前未曾因故意犯罪受有期徒刑以上刑之宣告與執行
    ，有卷附之臺灣高等法院被告全國前案紀錄表乙紙可按，其
    於本件上訴期間已與被害人丙○○達成民事和解，被害人亦
    表明不予追究之意，此有卷附和解書乙份可憑，堪認已有悔
    意，經此偵審程序，信能知所警惕而信無再犯之虞，本院認
    所宣告之刑以暫不執行為適當，併依刑法第74條第1 項第1
    款之規定諭知緩刑2 年，以勵自新。
據上論斷，應依刑事訴訟法455 條之1 第1 項、第3 項、第364
條、第368 條、刑法第74條第1項第1款，判決如主文。
本案經檢察官陳伯均到庭執行職務。
中    華    民    國    98    年    5     月    27    日
                  刑事第九庭  審判長法  官  林海祥
                                    法  官  許炎灶
                                    法  官  楊博欽
以上正本證明與原本無異
本件不得上訴
                                    書記官  呂妍旻
中    華    民    國    98    年    5     月    27    日
附錄論罪科刑法條：
中華民國刑法第339條
（普通詐欺罪）
意圖為自己或第三人不法之所有，以詐術使人將本人或第三人之
物交付者，處5 年以下有期徒刑、拘役或科或併科1 千元以下罰
金。
以前項方法得財產上不法之利益或使第三人得之者，亦同。
前二項之未遂犯罰之。


司法院資訊處製作；財團法人民間司法改革基金會備份。
